臺灣高雄地方法院刑事判決　　　　　　　　　　　　九十三年度簡上字第八一七號
　　上　訴　人　丙○　　男　六.
　　即　被　告
右列上訴人因傷害罪案件，不服臺灣高雄地方法院高雄簡易庭九十三年度簡字第四六
四七號中華民國九十三年十月十九日第一審判決（聲請簡易判決處刑案號：臺灣高雄
地方法院檢察署九十三年度核退偵字第五○一號），提起上訴，本院管轄之第二審合
議庭判決如左：
    主  文
原判決撤銷。
丙○連續傷害人之身體，處拘役伍拾日，如易科罰金，以參佰元折算壹日。緩刑貳年
，緩刑期內付保護管束。
    事  實
一、丙○前因偽造文書案件，經最高法院以八十四年度臺上字第二一八九號判處有期
    徒刑一年確定，於民國八十六年五月十七日縮短刑期執行完畢（不構成累犯）。
    其自九十一年間起，即與乙○○○同居在乙○○○位於高雄縣仁武鄉○○村○○
    路二六七巷六弄一九之三九號住處，二人為事實上夫妻，屬家庭暴力防治法第三
    條第二款所定之家庭成員關係。丙○平日脾氣暴燥，經常為瑣事與乙○○○發生
    爭執，於民國九十三年二月八日上午九時許，在上址屋外，見乙○○○欲前往醫
    院就診，因心情不佳，不願讓乙○○○出門，竟萌傷害之犯意，徒手拉住乙○○
    ○，致乙○○○跌倒而受有頭部外傷、腹部挫傷、右膝和右足擦傷等傷害，復於
    九十三年八月十五日下午一時許，因同一原因，遂承前傷害之概括犯意，在上址
    屋內徒手抓住正欲出門之乙○○○頭髮，並進而毆打乙○○○，使乙○○○受有
    頭部外傷、雙手及前臂多處挫擦傷等傷害。
二、案經乙○○○訴由高雄縣政府警察局仁武分局報請臺灣高雄地方法院檢察署檢察
    官聲請簡易判決處刑。
    理  由
壹、程序方面：
（一）按被告以外之人於審判外之言詞或書面陳述，因違反直接審理及言詞審理之原
      則，應令其踐行證人具結程序及使被告有交互詰問之權利，始符合正當法律程
      序及憲法賦予人民訴訟權及防禦權之旨，司法院大法官會議第三八四號、第五
      八二號解釋意旨參照，又被告以外之人於審判外之言詞或書面陳述，係傳聞證
      據，原則上並無證據能力，刑事訴訟法第一百五十九條第一項定有明文。本案
      證人乙○○○於司法警察所為之陳述，係傳聞證據，且查無得為證據之例外情
      形，應無證據能力，合先說明。
（二）次按刑事訴訟法第一百五十九條之一第二項雖規定：「被告以外之人於偵查中
      向檢察官所為之陳述，除顯有不可信之情況者外，得為證據」，惟同法第一百
      五十八條之三復特別規定：「證人、鑑定人依法應具結而未具結者，其證言或
      鑑定意見，不得作為證據」，則被告以外之人，包括告訴人在內，於偵查中為
      陳述時，仍應依法為具結，其在審判外之證言始具證據能力。查證人乙○○○
      於偵查中應訊時，雖係以告訴人之身分為之，然其向檢察官所為之陳述，並未
      具結擔保其證言之真實性，揆諸前開說明，應認不得作為證據，併予敘明。
貳、實體方面：
一、訊據上訴人即被告丙○承認其於右述時地與證人乙○○○同居，二人為事實上夫
    妻乙情不諱，惟矢口否認有何連續傷害證人乙○○○之犯行，辯稱：九十三年二
    月八日、同年八月十五日均係因怕乙○○○離家出走發生意外，才動手拉住乙○
    ○○返家，在拉扯中發生碰撞，以致於造成她受傷，這二次我都沒有真正的打她
    ，只是給她小小的懲罰，若我有意要打她，一拳就可將她打死云云。經查：
（一）前揭事實，業據證人乙○○○於本院審理時結證稱：我與被告認識四、五年，
      二年前我臀部受傷開刀，被告為了方便照顧我，即住在我位於高雄縣仁武鄉○
      ○村○○路二六七巷六弄一九之三九號住處，之後我們二人就同居，是事實上
      夫妻關係，也有發生性行為，被告對我很照顧，但他脾氣不好，有時會出手打
      我，九十三年二月八日我要去醫院，被告不讓我去，把我硬從屋外拖進屋內，
      使我跌倒造成頭部外傷、腹部挫傷、右膝和右足擦傷，至於我於二月十三日驗
      傷時呈現會陰部血腫，這是在二月八日後幾天發生的事，不是被告於二月八日
      當天毆打我所造成的傷勢，另八月十五日我也是要去醫院，被告不讓我去，就
      在屋內拉住我頭髮與我拉扯，我當時有掙扎等語明確（本院九十三年十二月二
      十三日筆錄），並有健仁醫院九十三年二月八日、同年八月十五日診斷證明書
      二份附卷足稽。觀之上開診斷證明書所載傷勢，證人乙○○○於九十三年二月
      八日受有頭部外傷、腹部挫傷、右膝和右足擦傷之傷害，於同年八月十五日之
      傷勢則為頭部外傷、雙手及前臂多處挫擦傷，經核與證人乙○○○指訴遭被告
      毆打之情節相符，且衡諸證人乙○○○現已與被告同居二年多，二人為事實上
      夫妻，關係匪淺，此據被告於本院審理時自承在卷（本院九十三年十二月二十
      三日筆錄），是以證人乙○○○斷無可能刻意設詞誣陷被告之理，其證述之內
      容應屬真實可信，被告確係因心情不佳，不願讓證人乙○○○出門，方於九十
      三年二月八日、同年八月十五日二度下手毆打證人乙○○○，至為灼然。被告
      辯稱：九十三年二月八日、同年八月十五日均係因怕乙○○○離家出走發生意
      外，才動手拉住乙○○○，無傷害她之意云云，純屬事後避重就輕之虛詞，委
      無足採。
（二）至被告於本院審理時請求傳喚證人乙○○○之子到庭，欲證明其長年誠心照顧
      證人乙○○○，另請求傳喚證人乙○○○之兄、姐到庭，欲證明證人乙○○○
      於生產時曾發生血崩，造成她日後經常胡思亂想云云，惟被告是否盡心盡力照
      顧證人乙○○○，及證人乙○○○是否曾因難產導致胡思亂想，均與本案被告
      有無傷害證人乙○○○之待證事實無涉，故本院認無加予傳訊之必要。綜上所
      述，被告所辯純屬臨訟飾卸之詞，殊無可取，事證明確，其犯行應堪認定。
二、按家庭暴力者，謂家庭成員間實施身體或精神上不法侵害之行為；又家庭暴力罪
    者，謂家庭成員間故意實施家庭暴力行為而成立其他法律所規定之犯罪，家庭暴
    力防治法第二條第一項、第二項著有明文。查被告與證人乙○○○為事實上夫妻
    ，係家庭暴力防治法第三條第二款所定配偶關係之家庭成員，故核被告所為，係
    犯刑法第二百七十七條第一項之傷害罪，其上開犯行同時亦屬家庭暴力防治法第
    二條第二項之家庭暴力罪，惟因家庭暴力防治法之上開條文並無罰則規定，是以
    此部分犯行應僅依刑法傷害罪之規定予以論罪科刑，附此敘明。被告先後二次傷
    害證人乙○○○行為，時間緊接，所犯罪名相同，顯係出於概括之犯意為之，為
    連續犯，爰依刑法第五十六條之規定以一罪論，並加重其刑。
三、被告犯罪事證明確，原審因而予以論罪科刑，固非無見，惟查：(1)被告與證人乙
    ○○○具有家庭暴力防治法第三條第二款所定之家庭成員關係，業如前述，原判
    決漏未斟酌及此，容有不當，(2)證人乙○○○於九十三年二月八日並未受有會陰
    血腫之傷害，原判決未予以注意，尚嫌未洽，(3)本案被告二次傷害犯行時間雖相
    隔六月，然犯罪地點均在其與證人乙○○○之同居處，行為態樣均係徒手拉扯證
    人乙○○○，動手之原因同為心情不佳不願讓證人乙○○○出門，則被告是否係
    基於各別犯意二次下手毆打證人乙○○○，即有疑問，佐以證人乙○○○於本院
    審理時亦到庭陳稱：被告脾氣不好，經常打我等語（本院九十三年十二月二十三
    日筆錄），而被告前於九十二年間，亦曾傷害證人乙○○○，嗣經證人乙○○○
    撤回告訴，故由檢察官以九十三年度核退偵字第一七七號不起訴處分確定乙情，
    有該不起訴處分書存卷可按，足見本案被告係基於概括犯意，方連續下手毆打證
    人乙○○○甚明，原審認被告二次傷害犯行應分論併罰，亦有違誤，被告上訴意
    旨否認犯行，雖無理由，然原判決既有上開可議，自應由本院予以撤銷改判。爰
    審酌被告與證人乙○○○為事實上夫妻關係，本應和睦相處，然被告僅因細故即
    連續二次下手毆打證人乙○○○，造成證人乙○○○身體受傷，顯見其對於婦女
    身體及個人之人格未予尊重，且犯後卸詞圖卸，其量刑本不宜從輕，惟念被告於
    行為後已與證人乙○○○達成和解，有和解書一紙在卷足稽等一切情狀，量處如
    主文第二項所示之刑，併諭知易科罰金之折算標準。末查被告前因偽造文書案件
    ，經最高法院以八十四年度臺上字第二一八九號判處有期徒刑一年確定，於八十
    六年五月十七日縮短刑期執行完畢，有臺灣高等法院被告全國前案紀錄表一份存
    卷可考，其前受有期徒刑以上刑之宣告執行完畢，五年內未曾受有期徒刑以上刑
    之宣告，因一時短於思慮，致觸本案犯行，犯後已與證人乙○○○達成和解，而
    證人乙○○○於本院審理中，亦當庭表示願意原諒被告，請求給予被告緩刑之機
    會等語在卷（本院九十三年十二月二十七日筆錄），是被告經此偵審程序及罪刑
    之宣告，當知所警惕，信無再犯之虞，本院認前開對被告宣告之刑，以暫不執行
    為適當，爰併予宣告緩刑二年，且依家庭暴力防治法第三十條第一項規定，宣告
    緩刑期內付保護管束。
據上論斷，應依刑事訴訟法第四百五十五條之一第一項、第三項、第三百六十九條第
一項前段、第三百六十四條、第二百九十九條第一項前段，刑法第五十六條、第二百
七十七條第一項、第四十一條第一項、第七十四條第二款，家庭暴力防治法第三十條
第一項，罰金罰鍰提高標準條例第一條前段、第二條，判決如主文。
本案經檢察官甲○○到庭執行職務。
中　　　華　　　民　　　國　　九十三　　年　　 十二 　　月　　二十七　　日
                                  臺灣高雄地方法院刑事庭
                                  審判長法　　　官  張桂美
                                        法      官  唐中興
                                        法      官  莊珮君
右正本證明與原本無異。
不得上訴。
                                        法院書記官  呂怜勳
中　　　華　　　民　　　國　　九十三　　年　　 十二 　　月　　二十七　　日
附錄：
刑法第二百七十七條第一項
傷害人之身體或健康者，處三年以下有期徒刑、拘役或一千元以下罰金。
